臺灣新竹地方法院民事裁定  
110年度亡字第24號
聲  請  人  陳增發  
（下稱聲請人）          巷22號

代  理  人  林慶富  

上列聲請人聲請宣告陳增田死亡事件，本院裁定如下：
    主  文
一、聲請駁回（因依現有事證顯示，陳增田已於民國00年0月00
    日出生即告夭折，無庸再為死亡宣告）。
二、聲請程序費用由聲請人負擔。
    理  由
一、本件聲請意旨略以：聲請人為失蹤人陳增田（男，民國00年
    0月00日生）之胞兄，陳增田於35年失蹤，為辦理聲請人祖
    父黃阿安之再轉繼承登記案，今清查黃阿安之繼承人有陳增
    田等繼承人，於戶政事務所申請陳增田之戶籍謄本，查無出
    生後之戶籍謄本，聲請人自有記憶時聽聞父母親說其孿生兄
    弟陳增田自幼即夭折，迄今已逾75年，今為順利辦理黃阿安
    之繼承登記，爰依民法第8條及家事事件法第156條之規定聲
    請准對陳增田為死亡之宣告等語。
二、按失蹤人失蹤滿7年後，法院得因利害關係人或檢察官之聲
    請，為死亡之宣告；失蹤人為80歲以上者，得於失蹤滿3年
    後，為死亡之宣告；失蹤人為遭遇特別災難者，得於特別災
     難終了滿1年後，為死亡之宣告，民法第8條定有明文。次
    按 死亡宣告者，謂失蹤人離去其最後住所或居所，歷時已
    久杳 無音信生死不明，法律上為期確定其財產上及身分上
    之法律 關係，而宣告該失蹤人為死亡之制度。而上開「失
    蹤人失蹤 」之規定，乃因失蹤人離去其住所或居所，經過
    一定年限， 生死不明；苟係事實上無從確知其為生存或死
    亡者，即屬生 死不明，故死亡宣告係以失蹤人之生死不明
    為前提（最高法 院85年度台抗字第328號、臺灣高等法院85
    年度家抗字第30號裁定、院字第2701號解釋意旨參照）。反
    之，若已確定失 蹤人已死亡，即無生死不明之狀態，此時
    即不符死亡宣告之 要件。
三、經查：
㈠、聲請人之前揭主張，固據其提出相關戶籍謄本、繼承系統表
    與關西鎮戶政事務所查無戶籍資料覆函、代理人身分證影本
    等件為憑。然查本件聲請人代理人於前開裁定曾到庭陳稱：
    到庭證人陳增發與陳增田為雙胞胎兄弟，陳增發說陳增田出
    生即夭折了，但是戶政內並無記載等語（見該案卷109年7月
    31日筆錄），而聲請人亦以證人身分到庭具結證稱：（問：
    與相對人陳增田是什麼關係？）雙胞胎，我是雙胞胎裡的哥
    哥，陳增田是我弟弟。（問：是否知道陳增田的行蹤？）他
    出生時就夭折。（問：為何在戶政資料內沒有記載陳增田夭
    折死亡的資料？）我不知道原因，可能是父母沒有去報，我
    也不清楚等語明確（見同上筆錄）），參以證人即聲請人與
    陳增田為孿生兄弟、並無嫌隙，實無干冒負偽證罪之重責之
    理，是其證詞應堪採信。
㈡、基上事證，因而陳增田前業經本院於109年7月31日以109年度
    亡字第14號民事裁定，以陳增田已於出生時即夭折死亡為由
    諭知駁回死亡宣告之聲請，此有本院調取該案卷之裁定核閱
    無誤並附卷可考，是此部分之情節，允應堪認屬實。準此，
    陳增田既已經上開裁定理由中認定於出生即夭折而告死亡確
    定，而本件聲請人復未能提出具體事證，以證明前開裁定有
    何違誤應予撤銷、變更；或陳增田於上開裁定所指死亡時點
    之後，其係仍屬生存且另確有失蹤、生死不明等情事之相關
    事證。再依聲請人代理人及本件聲請人所述，陳增田既已於
    出生時即告夭折死亡，則陳增田即並非生死不明之失蹤人。
    從而，本件依卷內現存事證觀之，聲請人聲請宣告陳增田死
    亡，揆諸前揭說明，則本件自允應認為係重複聲請，而顯然
    欠缺權利保護必要，本件聲請於法未合，自應予駁回。
四、依家事事件法第154條第3 項，裁定如主文。
中　　華　　民　　國　　110 　年　　8 　　月　　24　　日
               家事法庭  法　　　官  林建鼎 
以上正本係照原本作成。
如對本裁定抗告，須於裁定送達後10日之不變期間內，向本院提
出抗告狀（需附繕本），並繳納抗告費新臺幣1,000元。
中　　華　　民　　國　　110 　年　　8 　　月　　24　　日
                         書　記　官　林毓青